【裁判字號】    97,消債清,67
【裁判日期】    971231
【裁判案由】    清算事件
【裁判全文】
臺灣臺中地方法院民事裁定            97年度消債清字第67號
聲請人  甲○○○○○○
上列當事人因消費者債務清理事件聲請清算，本院裁定如下：
    主  文
聲請駁回。
聲請費用由聲請人負擔。
    理  由
一、按債務人與金融機構協商成立者，不得聲請更生或清算，但
    因不可歸責於己之事由，致履行顯有重大困難者，不在此限
    ；本條例施行前，債務人依金融主管機關協調成立之中華民
    國銀行公會會員辦理消費金融案件無擔保債務協商機制與金
    融機構成立之協商，準用前項之規定，消費者債務清理條例
    第151條第5項、第6項分別定有明文。又同條例第134條第4
    款規定，債務人有「浪費、賭博或其他投機行為，致財產顯
    然減少或負擔過重之債務」之情形者，法院應為不免責裁定
    。而聲請更生或清算不合程式或不備其他要件者，法院應以
    裁定駁回之，但其情形可以補正者，法院應定期間先命補正
    ，復為同條例第8條所明定。
二、查本件債務人於本法實行前曾依照「中華民國銀行公會會員
    辦理消費金融案件無擔保債務協商機制」與台新商業銀行股
    份有限公司（下稱台新銀行）成立債務協商，每月繳款新台
    幣19,723元，嗣因收入不足繳納協商款以致毀諾，爰依法聲
    請清算等語。惟查，就債務人毀諾係屬不可歸責一節，本件
    債務人所主張之毀諾事由，係債務人於民國95年協商成立時
    即已知悉，並得據以評估可否履行協商條件之情事，債務人
    當時盱衡其經濟狀況，既仍簽署協商協議書，同意最大債權
    銀行即台新銀行之無擔保債務還款計劃，則其縱因月收入不
    敷償還，亦屬債務人於協商時可得預見，核與「不可歸責於
    己之事由致履行顯有重大困難」之要件不符。此外，債務人
    復未舉證證明其於協商成立後有何經濟狀況重大變更，或有
    何不可歸責於債務人之事由，致履行協商顯有重大困難，則
    其聲請清算自屬無據。
三、再者，經本院依職權向各金融機關債權人函查債務人消費明
    細紀錄顯示，債務人消費內容多用於密集購買開運產品，每
    次刷卡金額上千元至上萬元不等，其中債務人於92年10月持
    台灣新光商業銀行股份有限公司（下稱新光銀行）信用卡至
    東震有限公司公司刷卡9,545元，94年8月11日及9月15日持
    台新銀行信用卡至同公司刷卡共計48,226元，94年11月28日
    持香港商香港上海匯豐銀行股份有限公司信用卡至同公司刷
    卡11,629元，其他如保養美容（例：94年10月13日持新光銀
    行信用卡於紅陽金流Jmi身活美體坊消費10,698元）等，且
    有密集預借現金之情形，金額大小不等，此有卷附債務人消
    費明細附卷可稽，上述消費性質均非生活必要之支出，而係
    奢侈、浪費之性質。
三、債務人之消費內容既如前述，核該當於與消費者債務清理
    條例第134條第4款所稱：「浪費、賭博或其他投機行為，致
    財產顯然減少或負擔過重之債務」等不免責事由，雖債務人
    稱其債務多係因個人因素加上業績壓力而購買前開開運產品
    ，加上誤信神棍之言損失大筆金錢所造成，惟衡諸消費者債
    務清理條例第一條所揭示調整債務人與債權人及其他利害關
    係人之權利義務關係及保證債權人公平受償之意旨，債務人
    之債務並無獲取免責裁定之正當理由。
四、綜上所述，本件縱令進入清算程序，亦將獲致債務人不免責
    之裁定，徒增程序勞費，應認無宣告清算之實益。是本件債
    務人聲請清算，既違背消費者債務清理條例第151條第5項之
    規定，且上開欠缺又屬無從補正，依上說明，自應駁回其清
    算之聲請，爰裁定如主文。
中    華    民    國    97    年    12    月    31    日
                        民事庭  法  官  劉正中
上為正本係照原本作成
如不服本裁定，應於裁定送達後10日內，以書狀向本院提出抗告
，並繳納抗告費新臺幣1千元
中    華    民    國    97    年    12    月    31    日
                                書記官  詹世洲


司法院資訊處製作；財團法人民間司法改革基金會備份。
